【裁判字號】    90,易,1278
【裁判日期】    900920
【裁判案由】    竊盜等
【裁判全文】
臺灣板橋地方法院刑事判決                          九十年度易字第一二七八號
    公  訴  人  臺灣板橋地方法院檢察署檢察官
    被      告  庚○○
                乙○○
右列被告因竊盜等案件，經檢察官提起公訴（九十年度偵字第二二三三號）及移送併
案審理（九十年度偵字第一０七三二號），本院判決如左：
    主  文
庚○○連續攜帶兇器竊盜，累犯，處有期徒刑壹年貳月。扣案之扳手伍支均沒收。
乙○○搬運贓物，處拘役伍拾日，如易科罰金，以佰元折算壹日。
    事  實
一、庚○○前於民國八十四年間因違反懲治盜匪條例案件，經臺灣臺北地方法院判處
    有期徒刑三月，緩刑二年確定，後經撤銷該緩刑，而於八十八年五月三十一日執
    行該有期徒刑完畢。仍不知悔改，復基於意圖為自己不法所有之概括犯意，先於
    八十九年十二月中旬（起訴書載為十二月間）某日晚上十時許，攜帶其所有客觀
    上具有危險性而足供兇器使用之扳手五支，在臺北縣中和市○○路一０七巷巷口
    ，乘人不備之際，以該扳手旋開螺絲而竊取丁○○所有車號ＲＩＸ─八二七號輕
    型機車之後車輪一個（起訴書誤載為前後車輪），得手即攜回臺北縣板橋市○○
    街四巷二十五號三樓原租處，並將輪胎部分更換，擬供己使用；又於九十年一月
    十日上午五時許，在臺北縣中和市○○路一四七號前，以其所有之鑰匙（未扣案
    ）啟動電門竊取己○○所有車號ＲＱＢ─九一０號輕型機車，得手後旋將該車車
    牌丟棄，再將之騎回上址原租處樓下，擬搬進原租處拆解輪胎供己使用，再將其
    餘零件出賣，惟其一人無法搬運，乃於同日委請借住於該租處之乙○○幫忙，乙○○明知該機車係庚○○竊盜而來之贓物，竟幫忙將之搬運至該原租處內停放。
    嗣於九十年一月十二日晚上十時三十分許，經警在上址原租處內查獲乙○○，並
    扣得上開丁○○所有機車之後車輪（輪胎部分已遭更換）、經拆解之己○○所有
    機車之排氣管一支、輪胎圈一組、起動器外殼、化油器、車架、引擎蓋（引擎號
    碼為ET367430）各一個（除引擎蓋外，其餘已發還己○○）、扳手五支、改裝工
    具一批（贓證物品清單將以上二者合載為改裝工具一批）及庚○○所有之排氣管
    八支、後視鏡二支、後燈罩、化油器各一個、齒輪蓋二個、齒輪零件五個。嗣於
    翌日（即十三日）上午六時許，庚○○返回原租處時，亦為警查獲。庚○○經警
    移送檢察官偵辦經諭知限制住居飭回後，復基於同一概括之犯意，於九十年六月
    十九日凌晨一時許，在臺北縣永和市○○路○段一四八巷五弄三號前，見楊世偉
    所有之車號ＵＴＭ─八三七號輕型機車停放該處（該機車業於九十年五月二十一
    日上午十一時許，在臺北縣永和市○○路○段一三０號前，遭不詳人士竊取，俟
    被置於該處），但未懸掛車牌，竟掛上自己所有之車號ＱＤＸ─一四七號機車車
    牌，再於翌日（即二十日）凌晨二時許，將之推至同弄五號五樓住處樓下樓梯口
    而竊取之，適委請林清源（另案偵辦中）一起搬上住處欲拆解零件使用時，旋為
    警當場查獲。
二、案經臺北縣警察局永和分局報請及己○○訴請臺灣板橋地方法院檢察署檢察官偵
    查起訴暨臺北縣警察局板橋分局報請該檢察官移送併案審理。
    理  由
一、訊據被告庚○○矢口否認有何竊盜之犯行，就竊取被害人丁○○所有車輪及告訴
    人己○○所有機車部分，並辯稱：伊於九十年一月十三日經警查獲時，因警察在
    其上址原租處內發現很多機車零件並予以扣案，以為係偷來的，要伊承認，伊不
    承認，即遭毆打刑求，心想每次返家時，在路上曾發現二部破爛機車，不得已就
    承認曾予以竊取，實則部分扣案機車零件為伊買來，而後車輪及引擎蓋則是住進
    該租處時即留在該處，不知來源為何，絕非伊竊得的云云；就竊取被害人楊世偉
    所有機車部分，則辯稱：伊發現該機車未懸掛牌，而且破舊，以為係他人不要之
    物，才想到掛上自己機車車牌，再推回上址住處樓下樓梯口供占車位之用，並未
    竊取云云；訊據被告乙○○亦矢口否認有何搬運贓物之犯行，並辯稱：當時只是
    借住被告庚○○上址原租處而已，不知其是否偷竊機車，且未幫忙搬運贓車至上
    址原租處，而伊係因遭員警恐嚇刑求，才會於警訊中坦承幫被告庚○○搬運贓車
    云云。經查：
（一）證人即獲案員警戊○○、甲○○、丙○○於本院調查中結證稱：查獲本案時，
      並未毆打或恐嚇被告二人等情；加以被告二人於偵查中經檢察官訊以：警訊時
      是否被刑求或不當訊問﹖其二人均答稱：「無」，本院復查無其他事據足認被
      告有遭員警毆打或恐嚇情事，是被告二人於警訊中所供情節應係本於自由意志
      為之，當可採為認定事實之證據；另被告庚○○於警訊、偵查及本院調查中始
      終供稱扣案機車後車輪及引擎蓋為其所有，上開三獲案員警於本院調查中復證
      稱，查獲本案時，同時從被告庚○○租處扣得該車輪及引擎蓋等情，故被告庚○○於本院審理時避重就輕改稱該物品本即留在上址原租處，不知來源為何﹖
      非可採信。
（二）右揭竊取被害人丁○○機車車輪之事實，業據被告庚○○於警訊中坦承：「於
      八十九年十二月中旬約二十二時許，在中和市○○路一０七巷口竊取（ＲＩＸ
      ─八二七號機車車輪），供自己使用」，於偵查中亦坦承：「輪胎是在永和河
      堤竊取；（扣案的）輪框是去拔的，有拿扳手拔」等情，核與被害人丁○○於
      本院調查中指述遭竊之情節相符，並有被告所有之扳手五支及所竊取之車輪一
      個（輪胎部分已遭更換）扣案可資佐證，且此車輪經本院當庭提示被害人丁○○辯識，供稱確為其所有機車之車輪；從而，在被害人丁○○指述機車車輪遭
      竊，又在被告庚○○租處扣得持有該車輪之情況下，若謂被告庚○○未竊取該
      車輪，孰能置信﹖再竊取他人機車車輪通常應用工具，則被告於偵查中所供以
      扳手拔車輪乙節，應與事實相符，堪信被告庚○○係持扣案扳手犯之，而本院
      審視該等扳手，認其長各約十餘公分至三十公分不等，為堅硬金屬材質，足以
      持之傷害人之身體或性命，客觀上自可作為兇器使用。
（三）右揭竊取告訴人己○○機車之事實，業據被告庚○○於警訊中坦承：「於九十
      年一月十日上午五時許，在中和市○○路一四七號前竊取ＲＱＢ─九一０號機
      車；車牌已丟棄在永和市永平國小後面大水溝內；以自備鑰匙竊取，預備將車
      台以新台幣（下同）三千元販賣予不特定人」，於偵查中亦坦承：「我因見該
      機車很髒很舊，以為沒有人要的，我即將之牽回家，主要是要拆卸其輪胎，再
      裝上我的機車上，該車體置於樓下準備交予收破銅爛鐵的人」等情，核與告訴
      人己○○於警訊及偵查中指訴失竊之情節相符，並有經拆解之告訴人己○○所
      有機車之排氣管一支、輪胎圈一組、起動器外殼、化油器、車架、引擎蓋（引
      擎號碼為ET367430）各一個（除引擎蓋外，其餘已發還己○○，有臺北縣警察
      局贓物認領保管單可稽），而該告訴人於機車遭竊後即報警追查，此有車輛竊
      盜、車牌失竊資料個別查詢報表─查詢車輛認可資料乙紙附卷可憑，而依此認
      可資料所載，告訴人己○○機車之引擎號碼為ET367430，是本案雖未扣得該機
      車車牌，仍可認定此失竊之機車在被告庚○○持有中，其無法交代合法來源，
      衡情應係被告庚○○所竊無疑。
（四）右揭竊取被害人楊世偉機車之事實，業據被告庚○○於警訊中坦承：「我看見
      引擎號碼為RL080849（車號為ＵＴＭ─八三七號）輕機車停放在永和市○○路
      ○段一四八巷三號前很多天，且未懸掛車牌，故持我自己所有之ＱＤＸ─一四
      七號車牌懸掛在該車上，方便我今日（即九十年六月二十日）搬上樓時，不被
      他人發現；於九十年六月十九日凌一時，在永和市○○路○段一四八巷五弄三
      號前掛上車牌；於九十年六月二十日凌晨二時永和市○○路○段一四八巷五弄
      三號前竊取」，於偵查中亦坦承：「我看到車子沒有大牌．．．．，九十年六
      月二十日凌晨二點多去搬的，自己一人去搬，將車子移動到我住處的樓梯口，
      想要竊取它的零件；九十年六月十九日凌晨掛車牌的，以為是沒人的，想竊取
      零件，我不知那台是不是贓車，所以想掛上自己車牌，再偷零件比較不會被發
      現」等情，核與證人即被害人之胞姊楊珮絜於警訊中證述遭竊之情節相符，並
      有車輛竊盜、車牌失竊資料個別查詢報表─查詢車輛認可資料、贓物認領保管
      單各乙紙附卷可徵，而上開機車失竊時、地與被告推走機車之時、地既係不同
      ，顯見被該不詳人士竊取後置於秀朗路上址，再由被告竊走無疑；再依證人楊
      珮絜所稱情節及認可資料所載，可知該機車為西元一九九九年出廠，車況尚新
      ，且價值約一萬元，應非他人廢棄之物，雖被置於該處，應仍處於竊取該車之
      不詳人士支配與監督之下，被告推走該機車欲拆解零件供己使用，縱非竊自原
      所有人楊世偉，所為仍與竊盜行為相當。
（五）右揭搬運贓物之事實，業據被告乙○○於警訊中坦承：「有協助庚○○共同搬
      運贓車至板橋市○○街四巷二十五號三樓置放，搬一次」，於偵查中亦坦承：
      「庚○○有叫我幫他搬機車，是在被查獲之前一、二天，庚○○說他有一台車
      子被人弄壞，叫我幫他將車子搬去樓上」等情，核與被告庚○○於警訊中所供
      ：被告乙○○只是負責幫伊把贓車搬到三樓住處等情節相符，且參諸機車重量
      非輕，非一人能獨立搬上三樓，足認被告二人所供情節事實相符，該機車應係
      被告二人一起搬運上樓無訛；況且被告乙○○與庚○○共同住於上址租處，對
      於其拆解機車零件供己使用之行為應知之甚詳，而告訴人己○○復供陳所失竊
      之機車價值二萬多元，零件及外殼均是新的等情，被告乙○○竟協助幫忙搬運
      該機車上樓以供拆解之用，衡情已對機車之來源有所懷疑，主觀上應知悉為贓
      物甚明。
    綜上敘述，被告二人所辯上情，均屬推諉卸責之詞，不足採信。罪證明確，被告
    等犯行咸堪認定。
二、查被告庚○○持客觀上可作為兇器使用之扳手竊取被害人丁○○機車車輪之行為
    ，係觸犯刑法第三百二十一條第一項第三款之攜帶兇器竊盜罪；又其以鑰匙及徒
    手推走而竊取被害人己○○、楊世偉機車之行為，則均另觸犯同法第三百二十條
    第一項之竊盜罪；而其先後三次竊盜犯行，時間緊接，所犯又係構成犯罪要件相
    同之罪名，顯係基於概括犯意為之，為連續犯，應依刑法第五十六條規定，就情
    節較重之攜帶兇器竊盜犯行論以一罪，並加重其刑。另公訴人雖未就被告庚○○
    所犯上開竊取被害人楊世偉機車之犯行提起公訴，惟此部分犯行與公訴人起訴部
    分有連續犯裁判上一罪之關係，已如前述，應為起訴效力所及，且經檢察官移送
    併辦，本院自當一併加以審理。次查被告乙○○明知被告庚○○委請其幫忙搬運
    之機車係竊盜而來之贓物，竟同意幫忙搬上樓至其租處內停放，核其所為，則係
    觸犯刑法第三百四十九條第二項之搬運贓物罪。末查：被告庚○○前於八十四年
    間因違反懲治盜匪條例案件，經臺灣臺北地方法院判處有期徒刑三月，緩刑二年
    確定，後經撤銷該緩刑，而於八十八年五月三十一日執行該有期徒刑完畢，有臺
    灣高等法院檢察署刑案紀錄簡覆表在卷可按，其受有期徒刑之執行完畢後，五年
    以內再犯有期徒刑以上之本罪，為累犯，應依法遞加重其刑。爰審酌被告等之品
    行、智識程度、犯罪之手段、被告庚○○所竊財物之價值，攜帶兇器竊盜，對於
    他人可能之危害甚鉅，且其年輕力壯不知靠辛勞工作賺取報酬，卻淪為宵小行徑
    ，一度經警查獲後，不知警惕悔改再續行竊盜，惡性非輕，及被告乙○○因受朋
    友委託幫忙搬運贓車，情節尚輕，以及被告二人犯罪後猶否認犯行等一切情狀，
    各量處如主文所示之刑，以示懲儆。又被告乙○○行為後，刑法第四十一條關於
    易科罰金之規定，業經立法院於九十年一月四日修正通過，並經總統於同年月十
    日明令公布，同年月十二日生效施行。觀諸上開修正後得易科罰金之規定「犯最
    重本刑為五年以下有期徒刑以下之刑之罪，而受六個月以下有期徒刑或拘役之宣
    告，因身體、教育、職業、家庭之關係或其他正當事由，執行顯有困難者，得以
    一元以上三元以下折算一日，易科罰金。但確因不執行所宣告之刑，難收矯正之
    效，或難以維持法秩序者，不在此限。併合處罰之數罪，均有前項情形，其應執
    行之刑逾六月者，亦同」，較修正前同條所定「犯最重本刑為三年以下有期徒刑
    以下之刑之罪，而受六月以有期徒刑或拘役之宣告，因身體、教育、職業、或家
    庭之關係，執行顯有困難者，得以一元以上三元以下折算一日，易科罰金」之內
    容，顯然為有利於被告。苟被告所犯為最重本刑五年以下有期徒刑以下刑之罪，
    且受六個月以有期徒刑或拘役之宣告，即應依刑法第二條第一項前段規定適用修
    正後刑法第四十一條規定，本件被告乙○○係犯刑法第三百四十九條第二項之搬
    運贓物罪，其最重本刑為五年以有期徒刑以下刑之罪，且本院又科處被告拘役五
    十日，自應適用新法，諭知易科罰金之折算標準。至扣案之扳手五支，係被告庚○○所有，且係供行竊所用之物，業據其陳明在卷，爰依刑法第三十八條第一項
    第二款規定宣告沒收，惟事實欄所載其餘扣案物品，或非被告等所有，或非供犯
    罪所用之物，自無從於本案中諭知沒收。
據上論斷，應依刑事訴訟法第二百九十九條第一項前段，刑法第五十六條、第三百二
十一條第一項第三款、第三百四十九條第二項、第四十七條、第二條第一項前段、第
四十一第一項前段、第三十八條第一項第二款，罰金罰鍰提高標準條例第一條前段、
第二條，判決如主文。
本案經檢察官郭緯中到庭執行職務。
中      華      民      國      九十        年    九      月    二十    日
                                      台灣板橋地方法院刑事第三庭
                                          法  官  趙  義  德
右正本證明與原本無異
如不服本判決應於送達後十日內向本院提出上訴狀
                                          書記官  張  慧  玲
中      華      民      國      九十        年    九      月   二十八   日
附錄本案論罪科刑法條全文：
刑法第三百二十一條第一項：
犯竊盜罪而有左列情形之一者，處六月以上五年以下有期徒刑：
一、於夜間侵入住宅或有人居住之建築物、船艦或隱匿其內而犯之者。
二、毀越門扇、牆垣或其他安全設備而犯之者。
三、攜帶兇器而犯之者。
四、結夥三人以上而犯之者。
五、乘火災、水災或其他災害之際而犯之者。
六、在車站或埠頭而犯之者。
刑法第三百四十九條第二項：
搬運、寄藏、故買贓物或為牙保者，處五年以下有期徒刑、拘役或科或併科一千元以
下罰金。


司法院資訊處製作；財團法人民間司法改革基金會備份。
